---
title: "Eina Shiny per a l’anàlisi de rutes"
author: Vasyl Druchkiv
date: "13 de juny, 2019"
output:
  beamer_presentation: 
    theme: "AnnArbor"
    colortheme: "dolphin"
    latex_engine: xelatex
    include:
      in_header: mystyle.tex
---

# Continguts

1. Que és l'anàlisi de rutes?

2. Què necessitem per començar?

3. Quins mètodes hi ha?
    + ORA
    + GSEA
    + Topologia de rutes

4. Instal·lació de l'aplicació

5. Exemple d'ús


# Qué és l'anàlisi de rutes?
\begin{center}
\begin{alertenv}
Un Pathway és un conjunt de gens que actuen junts per dur a terme un procès biològic.
\end{alertenv}
\end{center}

# Què és l'anàlisi de rutes?

- Reducció de la informació/complexitat resultant de l'experiment d'expressió genètica

- Millor comprensió del funcionament mecànic de la biologia de la condició estudiada

- Agrupació de gens relacionats en un conjunt (*set*)
    + Funció biològica
    + Funció molecular
    + Component cel·lular

- Permet valorar:
    + Relació entre els gens
    + Relativa importància de cada gen etc.

- Més potència estadístic via reducció del nombre d'hipòtesis múltiples
  
---


# Què necessitem per començar?

- Dades d'un experiment de *microarrays*

\begin{figure}[H]
\centering
\includegraphics[width=0.35\textwidth]{figures/Pipeline_Microarray.jpg} 
\caption{El procès d'anàlisi de microarrays.}
\end{figure}

$\rightarrow$ Llista ordenada de gens anotats amb Entrez ID

$\rightarrow$ \textit{log Fold Change} per a cada gen

$\rightarrow$ Un \textit{subset} de gens diferencialment expressats

# Què necessitem per començar?
\footnotesize
\begin{itemize}
\item Una base de dades d'anotació de les rutes/conceptes
\begin{itemize}
\item \href{http://geneontology.org/docs/ontology-documentation/}{Gene Ontology (GO)}
\begin{itemize}
    \item Biological proces
    \item Molecular function
    \item Cellular component
\end{itemize}
\item \href{https://www.genome.jp/kegg/pathway.html}{KEGG}
\begin{itemize}
\item Metabolism
\item Genetic Information Processing
\item Environmental Information Processing
\item Cellular Processes
\item Organismal Systems
\item Human Deseases
\item Drug Development
\end{itemize}
\item \href{https://reactome.org/PathwayBrowser/}{Reactome}
\end{itemize}
\end{itemize}

# Quins mètodes hi ha?

\begin{figure}[H]
\centering
\includegraphics[width=0.8\textwidth]{figures/Pipeline_Pathway.png} 
\caption{Mètodes per a anàlisi de les rutes.}
\end{figure}

# Quins mètodes hi ha?
## ORA

\begin{figure}[H]
\centering
\includegraphics[width=0.4\textwidth]{figures/boyle} 
\end{figure}


\begin{enumerate}
\item Selecció dels gens diferencialment expressats.


\item Determinar si algunes rutes anoten la llista especificada de gens amb la freqüència més alta que la que s’esperaria per casualitat.


$$p = 1 - \displaystyle\sum_{i = 0}^{k-1}\frac{{M \choose i}{{N-M} \choose {n-i}}} {{N \choose n}}$$

\item Ajustament de valors de P per a \textit{Multiple hypothesis testing}

\end{enumerate}

# Quins mètodes hi ha
## ORA. Exemple.

```{r echo=TRUE, warning=FALSE,message=FALSE,comment=NA}
d <-  matrix(c(25, 237, 177, 11323), 
          nrow = 2, 
          dimnames = list(c("DE", "Not DE"),
                        c("In GS", "Not in GS")))
d
fisher.test(d, alternative = "greater")$p.value
```


# Quins mètodes hi ha?
## GSEA

\begin{figure}[H]
\centering
\includegraphics[width=0.4\textwidth]{figures/subramanian} 
\end{figure}

\begin{figure}[H]
\centering
\includegraphics[width=0.4\textwidth]{figures/GSEA_Method} 
\end{figure}

\begin{enumerate}
\item Càlcul de la puntuació d'enriquement (\textit{ES: Enrichment Score}). 
\item Estimació del nivell de significació per a la puntuació \textit{ES}. 
\item Càlcul del valor de P ajustat. 
\end{enumerate}

# Quins mètodes hi ha?
\footnotesize
## Visualització ORA i GSEA
\begin{itemize}
\item Bar Plot
\item Dot Plot
\item GSEA Plot
\end{itemize}

## Topologia de les rutes

\begin{itemize}
\item Gràfic de les rutes \href{https://yulab-smu.github.io/clusterProfiler-book/chapter12.html\#pathview-from-pathview-package}{KEGG}
\item Gràfic de les rutes Reactome. 
\end{itemize}

## Altres gràfics interessants

\begin{itemize}
\item GO Plots

$\rightarrow$ Relacions \textit{is a}, \textit{part of}, \textit{regulate}
\item \href{https://yulab-smu.github.io/clusterProfiler-book/chapter12.html\#enrichment-map}{Enrichment Map}

$\rightarrow$ Reduir/simplificar la informació obtinguda mitjançant els mètodes ORA o GSEA

\item \href{https://yulab-smu.github.io/clusterProfiler-book/chapter12.html|\#gene-concept-network}{Gene-Concept Network}

$\rightarrow$ Els gens compartits entre les categories/rutes
\end{itemize}

# Instal·lacio de l'aplicació

\centering \underline{L'aplicació està empaquetada i guardada en \href{https://github.com/vdruchkiv/TFM}{GitHub}}

\vspace{5mm} 
\scriptsize
```{r echo=TRUE, warning=FALSE,message=FALSE,comment=NA,eval=FALSE}
if(!require(devtools))install.packages("devtools")
if(!require(BiocManager))install.packages("BiocManager")
devtools::install_github("vdruchkiv/TFM/5_Packages/PathwayApp/PathwayApp")
PathwayApp::runPathwayApp()
```

# Instal·lacio de l'aplicació
## Els paquets que s'instal·laran

\scriptsize
\begin{center}
\begin{tabular}{||c | c ||} 
\hline\hline 
\textbf{Paquet} & \textbf{Font} \\ [0.5ex] 
\hline\hline
clusterProfiler & Bioconductor \\
\hline
ReactomePA & Bioconductor \\
\hline
pathview & Bioconductor \\ 
\hline
pathviewPatched & GitHub vdruchkiv/TFM\\
\hline
dplyr & CRAN \\
\hline 
ggplot2 & CRAN \\
\hline
knitr & CRAN \\
\hline
kableExtra & CRAN \\
\hline
formattable & CRAN \\
\hline
shiny & CRAN \\
\hline 
shinydashboard & CRAN \\ 
\hline
shinyhelper & CRAN \\
\hline 
shinycssloaders & CRAN\\
\hline\hline
\end{tabular}
\end{center}

\vspace{5mm} 
\Large
\centering\textcolor{red}{L'usuari ha de baixar les bases d'anotacions d'interès!!!}

# L'exemple d'ús
\begin{itemize}
\item Dades de Li et al. (2017).
\item \href{https://www.ncbi.nlm.nih.gov/geo/query/acc.cgi?acc=GSE100924}{GSE100924}
\item Organism: Mus Musculus
\item Dades normalitzades i preanalitzades en \href{https://github.com/alexsanchezpla/StatisticalAnalysisOfMicroarrayData}{Github Sanchez Pla}
\item Comparació KO vs. WT a temperatures fredes
\end{itemize}
\textbf{OBJECTIU:} Analitzar l'associació del gen Zbtb7b amb la produccó dels greixos marrons